臺灣高雄地方法院刑事判決　　　　　　　 96年度訴字第641號
公　訴　人　臺灣高雄地方法院檢察署檢察官
被　　　告　甲○○
　　　　　　　　　　（另案於臺灣高雄第二監獄執行中）
上列被告因違反毒品危害防制條例案件，經檢察官提起公訴（96
年度毒偵字第473 號），本院判決如下：
    主  文
甲○○施用第一級毒品，累犯，處有期徒刑拾月，扣案之海洛因
拾壹包（合計淨重零點柒玖公克，空包裝重貳點肆公克）、注
射針筒（殘留海洛因）壹支、分裝杓（殘留海洛因）壹支沒收銷
燬之，扣案之空夾鏈袋壹包沒收之；又施用第二級毒品，累犯，
處有期徒刑伍月。應執行有期徒刑壹年貳月，扣案之海洛因拾壹
包（合計淨重零點柒玖公克，空包裝重貳點肆公克）、注射針
筒（殘留海洛因）壹支、分裝杓（殘留海洛因）壹支沒收銷燬之
，扣案之空夾鏈袋壹包沒收之。
    事  實
一、甲○○曾於民國87年間因施用毒品案件，經本院裁定送觀察
    、勒戒後，認有繼續施用毒品之傾向，令入戒治處所施以強
    制戒治，於88年1 月19日停止戒治並付保護管束，同年6 月
    29日保護管束期滿未經撤銷，視為執行完畢。又於89、90年
    間因施用毒品案件，經本院以89年度訴字第913 號、90年度
    訴字第327 號分別判處有期徒刑9 月、10月確定，接續執行
    後於91年11月13日假釋，92年4 月29日假釋期滿未經撤銷，
    視為執行完畢。再於93年間因施用毒品案件，經本院以93年
    度訴字第631 號判處有期徒刑10月確定，於94年9 月10日執
    行完畢，翌日出監。詎仍不知悔改，復基於施用第一級毒品
    海洛因及第二級毒品甲基安非他命之犯意，於95年11月9 日
    13時許，在其位於高雄市旗津區○○○路713 巷2 弄3 號住
    處內，以摻水後置於針筒內注射之方式，施用海洛因1 次；
    另於95年11月9 日20時許回溯24小時內之某時（不含警力拘
    束時間），在不詳處所施用第二級毒品甲基安非他命1 次。
    嗣為警於95年11月9 日14時20分許，持本院核發之搜索票至
    甲○○上開住處搜索而查獲，並扣得海洛因11包（合計淨重
    0.79公克，空包裝重2.43公克）、注射針筒（殘留海洛因）
    1 支、分裝杓（殘留海洛因）1 支及空夾鏈袋1 包。
二、案經高雄市政府警察局鹽埕分局移請臺灣高雄地方法院檢察
    署檢察官偵查起訴。
    理  由
一、訊據被告甲○○對曾於上開時、地施用海洛因之犯行坦承不
    諱，惟矢口否認有何施用甲基安非他命之犯行，辯稱：伊沒
    有施用甲基安非他命云云。經查：
  (一)施用海洛因部分：被告於上開時、地施用海洛因1 次之事實
    ，業經其坦承不諱，且被告於上開時、地經警查獲後所採集
    之尿液，經送請高雄市立凱旋醫院檢驗之結果，呈嗎啡陽性
    反應，有該院濫用藥物尿液檢驗報告、尿液編號姓名對照表
    各1 份在卷可佐（上開檢驗報告、對照表，均屬被告以外之
    人於審判外之書面陳述，而公訴人及被告就上開書面陳述，
    於本院調查證據時知有刑事訴訟法第159 條第1 項不得為證
    據之情形，均未於言詞辯論終結前聲明異議，視為同意作為
    證據，本院審酌該等書面陳述作成之情形均屬正常，並無何
    違背法定程序或不當之情形，且與待證事實相關，認適當作
    為證據，故上開書面陳述依刑事訴訟法第159 條之5 之規定
    ，均具有證據能力），此外，復有海洛因11包（合計淨重0.
    79公克，空包裝重2.43公克）、注射針筒1 支、分裝杓1 支
    及空夾鏈袋1 包等物扣案可稽，足認被告之自白與事實相符
    ，其施用第一級毒品海洛因之犯行洵堪認定。
  (二)施用甲基安非他命部分：被告雖否認有施用甲基安非他命之
    犯行，惟按尿液檢驗結果之正確性受到諸多因素之影響，如
    檢體簽收、處理、分析、文件處理及各檢驗單位所訂定之CU
    TOFFVALUE （閾值）不同等，均會影響到最後結果之判讀，
    目前尿液中煙毒之檢驗方法分述如下：一般實驗室接到尿液
    煙毒檢驗申請時，第一步驟為利用免疫分析法做初步篩檢，
    如篩檢濃度小於CUTOFFVALUE 即判讀為陰性反應；如篩檢濃
    度大於CUTOFFVALUE ，則必須進一步做確認試驗，確認試驗
    方法之原理須異於篩檢方法之原理，確認試驗方法目前國內
    常用的方法計有免疫學分析法、TOXI-LAB（毒物層析法）、
    GC（氣體色層分析法）、GC/MS （氣體層析質譜儀分析法）
    ，依各實驗單位設備不同，選用方法而有不同，其精密度依
    次為GC/MS 優於GC優於TOXI-LAB，此有高雄醫學大學附設中
    和紀念醫院83年6 月14日函覆台灣高雄地方法院83年5 月9
    日高仁刑公股字第9680號函可資參照。再者，所謂「氣相層
    析質譜儀」包括「氣相層析儀」及「質譜儀」2 部分，在「
    氣相層析儀」部分，其方法為將物質氣化後，再經分析管分
    離，由於各種物質之沸點及對管柱之吸附力不同，在經過檢
    測器（detector）測定後，表現出不同的滯留時間（retens
    ion time），利用滯留時間來判定是何種物質；而「質譜儀
    」部分為檢測器，能將物質撞擊成碎片，記錄其質譜圖，因
    每個化合物之鍵結能力不同，故不同之物質會有其特定之質
    譜圖，因此在物質之判斷上有若指紋鑑定，因此，理論上如
    果扣除人為因素（例如檢體之間的污染）不予列計者，氣相
    層析質譜儀之精確度接近百分之百，復有行政院退輔會榮民
    總醫院83年3 月3 日函覆澎湖地方法院（83）北總內字第
    185 號函堪以佐證。查被告於上開時、地為警查獲後，曾於
    同日20時許採尿送驗，經高雄市立凱旋醫院分別以酵素免疫
    法及氣相層析質譜儀分析法交互檢驗，檢出被告尿液確呈甲
    基安非他命陽性反應，濃度在2000ng/ml 以上（閾值為500
    ng/ml） ，有上開濫用藥物尿液檢驗報告、尿液編號姓名對
    照表在卷可憑，揆諸前揭說明，本件既無任何證據證明有何
    人為因素導致氣相層析質譜儀分析法檢驗結果有誤，在排除
    偽陽性反應產生可能之情形下，足資認定被告確曾於如犯罪
    事實欄所示時、地施用第二級毒品甲基安非他命1 次無疑，
    被告辯稱未施用甲基安非他命云云不足採信，本件事證明確
    ，被告施用第二級毒品甲基安非他命之犯行亦堪認定。
二、按海洛因、甲基安非他命分別為毒品危害防制條例第2 條第
    2 項第1 款、第2 款所稱之第一、二級毒品，不得施用、持
    有。次按，犯毒品危害防制條例第10條施用第一、二級毒品
    之罪者，檢察官應聲請法院裁定，令被告入勒戒處所觀察、
    勒戒，經觀察、勒戒後，檢察官依據勒戒處分之陳報，認受
    觀察、勒戒人無繼續施用毒品傾向者，應即釋放，並為不起
    訴之處分；認受觀察、勒戒人有繼續施用毒品之傾向者，檢
    察官應聲請法院裁定令入戒治處所強制戒治，其期間為6 個
    月以上，至無繼續強制戒治之必要為止，但最長不得逾1 年
    ，強制戒治期滿，應即釋放，由檢察官為不起訴之處分。觀
    察、勒戒或強制戒治執行完畢釋放後，5 年內再犯第10條之
    罪者，應依一般刑事訴訟程序予以起訴論罪科刑，此觀諸毒
    品危害防制條例第20條第1 項、第2 項、第23條第1 項、第
    2 項規定自明。而被告若於5 年內已再犯，經依法追訴處罰
    ，縱其第3 次（或第3 次以上）再度施用毒品之時間，在初
    犯經觀察、勒戒或強制戒治執行完畢釋放5 年以後，已不合
    於「5 年後再犯」之規定，且因已於「5 年內再犯」，顯見
    其再犯率甚高，原實施觀察、勒戒或強制戒治，已無法收其
    實效，即應依該條例第10條處罰（最高法院95年第7 次刑事
    庭會議決定可資參照）。被告既有如前所述之觀察勒戒、強
    制戒治及論罪科刑之前科，有臺灣高等法院被告前案紀錄表
    1 份在卷可考，本件施用毒品案件依前述規定自應予以起訴
    論罪科刑。是核被告所為，係犯毒品危害防制條例第10條第
    1 項、第2 項之施用第一、二級毒品罪。其持有第一、二級
    毒品之低度行為，應分別為施用第一、二級毒品之高度行為
    所吸收，不另論罪。又被告所犯施用第一級毒品及施用第二
    級毒品2 罪間，犯意各別，罪名不同，應分論併罰。被告曾
    有如前所述之論罪科刑前科，此有上開前案紀錄表在卷可按
    ，其於有期徒刑執行完畢後5 年內，故意再犯本件施用第一
    、二級毒品等有期徒刑以上之罪，為累犯，均應依刑法第47
    條第1 項規定加重其刑。爰審酌被告經觀察勒戒、強制戒治
    及論罪科刑後，仍未能戒絕其毒癮，顯見戒絕毒癮之意念非
    堅，惟念其於犯罪後已坦承有施用海洛因之犯行，且施用毒
    品行為，乃屬對自身健康之戕害行為，及其犯罪動機、目的
    、手段等一切情狀，分別量處如主文所示之刑，並定應執行
    之刑，以資懲儆。
三、扣案之白色粉末11包（合計淨重0.79公克，空包裝重2.43公
    克），經檢驗結果均含第一級毒品海洛因成分，有法務部調
    查局95年12月24日調科壹字第09523052050 號鑑定書1 份附
    卷可參，而盛裝上開海洛因之空包裝袋，雖經法務部調查局
    就之與其所盛裝之第一級毒品海洛因分別鑑析其重量，惟因
    法務部調查局一般係以傾倒之方式，將包裝袋內之第一級毒
    品海洛因倒出與包裝袋分離而稱重，必要時，輔以刮杓刮取
    袋內粉末，然無論依何種方式分離，包裝袋內均有極微量之
    第一級毒品海洛因殘留，業經法務部調查局93年3 月19日調
    科壹字第09300113060 號函釋在案，有該函文附卷可證，足
    認前開空包裝袋均內含極微量第一級毒品海洛因殘留而無法
    析離，海洛因與包裝袋應整體視為毒品，均依毒品危害防制
    條例第18條第1 項前段規定沒收銷燬之，至鑑驗耗損之毒品
    因已滅失，自無庸併予宣告沒收銷燬。又扣案之注射針筒1
    支（編號319） 、分裝杓1 支、空夾鏈袋1 包，均係被告所
    有，用以分裝、施用海洛因之物，業據被告於警詢及本院審
    理時坦承在卷（見警詢筆錄及本院96年5 月9 日審判筆錄）
    ，且經鑑定結果，上開注射針筒、分裝杓均含有第一級毒品
    海洛因之殘留，因客觀上已無法與殘留之海洛因完全析離，
    該注射針筒、分裝杓應視同毒品，不問屬於犯人與否，均依
    毒品危害防制條例第18條第1 項前段規定沒收銷燬之，而上
    開空夾鏈袋1 包（尚未分裝海洛因），屬被告所有且供其犯
    罪預備之物，應依刑法第38條第1 項第2 款規定宣告沒收。
    至扣案之注射針筒1 支（編號320） ，被告供稱係其友人所
    有，並未拿來施用海洛因（見同上審判筆錄），另扣案之現
    金新臺幣4 千元、行動電話（含SIM 卡）2 支，公訴人均未
    舉證證明該等物品與被告本件施用海洛因、甲基安非他命之
    犯行有何關連，爰不予宣告沒收，附此敘明。
據上論斷，應依刑事訴訟法第299 條第1 項前段，毒品危害防制
條例第10條第1 項、第2 項、第18條第1 項前段，刑法第11條、
第47條第1 項、第51條第5 款、第38條第1 項第2 款，判決如主
文。
本件經檢察官乙○○到庭執行職務。
中　　華　　民　　國　　96　　年　　5 　　月　　23　　日
                      刑事第二庭  審判長法  官  邱永貴
                                        法  官  李昆南
                                        法　官  楊筑婷
以上正本證明與原本無異。
如不服本判決，應於收受送達後10日內向本院提出上訴書狀。
中　　華　　民　　國　　96　　年　　5 　　月　　23　　日
　　　　　　　　　　　　　　　　　　　  書記官　林靜慧
附錄本判決之論罪法條：
毒品危害防制條例第10條
施用第一級毒品者，處6 月以上5 年以下有期徒刑。
施用第二級毒品者，處3 年以下有期徒刑。
